臺灣士林地方法院民事判決
111年度保險字第7號
原      告  林亞瑩  

被      告  和泰產物保險股份有限公司

法定代理人  蔡伯龍  
訴訟代理人  廖世昌律師
複  代理人  丁嘉玲律師
上列當事人間給付保險金事件，本院於民國111年6月22日言詞辯
論終結，判決如下：
    主  文
原告之訴及假執行之聲請均駁回。
訴訟費用由原告負擔。
    事  實  及  理  由
一、原告主張：兩造於民國109年7月20日簽訂保單號碼00-00000
    000-PHS重大傷病健康保險契約（下稱系爭契約），保險金
    額為新臺幣（下同）100萬元、保險期間為109年7月20日午
    夜12時起至110年7月20日午夜12時止。嗣原告於109年8月28
    日因乳房不舒服，前往臺北市立聯合醫院（下稱聯醫）婦幼
    院區門診，醫師看診後發現原告右側乳房疑有腫塊，遂安排
    原告進行乳房造影術與乳房腫瘤組織檢查切片術等檢查，原
    告於同年9月4日前往聯醫中興院區回診看切片病理組織報告
    ，始得知確診罹患乳房惡性腫瘤，隨後於同年月23日接受乳
    房切除手術治療，並於同年10月20日經衛生福利部中央健康
    保險署核定重大傷病證明。系爭契約之生效日為109年7月20
    日，自生效日起30日即同年8月19日以後所發生之疾病，即
    屬系爭契約第2條第1項所定義之疾病，屬於系爭契約之承保
    範圍，原告亦經主管機關核定重大傷病證明，符合系爭契約
    第2條第4項及第5項之重大傷病要件，則原告之切片病理組
    織報告日期為同年9月2日，原告於同年月4日回診得知罹患
    系爭疾病，故保險事故係發生於同年8月19日以後，被告即
    應於收齊原告申請文件後15日內，給付原告重大傷病保險金
    ；惟原告於同年10月7日檢具申請保險金之相關文件，向被
    告申請重大傷病保險金，被告竟拒不給付。爰依系爭契約第
    6條第1項約定，請求被告給付重大傷病保險金100萬元，另
    依保險法第34條規定及系爭契約第13條約定，請求被告給付
    自109年10月23日起按年息10﹪加計之利息。至被告以保險事
    故係在系爭契約生效前或生效日起30日前即已存在為由，拒
    不負給付重大傷病保險金之責，純屬臆測，並無任何證據證
    明之等語。並聲明：被告應給付原告100萬元，及自109年10
    月23日起至清償日止，按年息10﹪計算之利息；願供擔保請
    准宣告假執行。
二、被告則以：依原告109年9月2日病理組織檢驗紀錄，當時其
    腫瘤大小已約3.5公分乘以2.5公分，據專業醫師意見指出腫
    瘤成長至3.5公分需75日至300日，故回推原告之腫瘤自同年
    8月28日前75日至300日即已存在，亦即至遲於同年6月15日
    即已存在，且該腫瘤之位置與大小係可自行觸摸及發現，而
    原告於同年7月20日始向被告投保，可合理認定原告投保前
    即已罹患系爭疾病，且當時客觀上難以諉為不知。又依據原
    告在聯醫之病歷、住院護理紀錄之記載，原告於系爭契約等
    待期間經過即自契約生效日起持續有效30日之109年8月19日
    前，即發生系爭疾病，原告亦明確知悉自身乳房有腫塊之情
    形存在。故原告於向被告投保前，即已罹患系爭疾病，且實
    際上為原告所明知，其請求被告給付保險金，顯無理由等語
    置辯。並聲明：原告之訴及其假執行之聲請均駁回；如受不
    利判決，願供擔保請准宣告免為假執行。
三、得心證理由：
㈠、按當事人主張有利於己之事實者，就其事實有舉證之責任，
    民事訴訟法第277條定有明文。又按主張法律關係存在之當
    事人，須就該法律關係發生所須之特別要件，負舉證責任（
    最高法院48年台上字第887 號判決意旨參照）。而負舉證責
    任之當事人，須證明至使法院就該待證事實獲得確實之心證
    ，始盡其證明之責任，苟應負舉證責任之當事人，不能舉證
    ，以證實其主張之事實為真實，即應受不利之認定。又按保
    險法第127條規定，保險契約訂立時，被保險人已在疾病或
    妊娠情況中者，保險人對是項疾病或分娩，不負給付保險金
    額之責任。參酌其立法意旨乃在防止發生被保險人帶病投保
    之道德危險。而保險實務上有所謂等待期間（或稱觀察期間
    ）約款，即約定保險人對於訂約後一定期間內所罹患疾病，
    不負給付保險金責任。此項約款係為避免健康保險契約生效
    後，於保險人及被保險人均不知情之情況下，因疾病潛伏、
    症狀不明顯、發現不易等因素，令保險人承作危險實已發生
    、不符承保要件而持續有效之保單，致保費收入與保險金支
    出失衡，及違反保險為最大善意契約原則，核與前揭規定之
    立法意旨不相違背，原則上應承認其效力（最高法院109年
    度台上字第760號判決意旨參照)。再按本契約所稱之「疾病
    」，係指被保險人自本契約生效日起持續有效30日以後或復
    效日起所發生之疾病，系爭契約第2條第1項定有明文。
㈡、兩造於109年7月20日簽訂系爭契約，依系爭契約之約定，原
    告係於109年8月20日以後所發生之疾病，始得向被告請求保
    險給付。原告主張其罹患乳癌，被告應依約給付保險金等語
    ，被告雖就原告患有乳癌一事，不執爭，惟否認係於109年8
    月20日以後所發生之疾病，自應由原告就其所生疾病係發生
    於109年8月20日以後一事，負舉證之責任。惟查原告係於10
    9年8月28日至聯醫婦幼院區就診，同日進行乳房超音波及乳
    房攝影檢查，並為乳房腫瘤組織切片檢查。超音波檢查之結
    果，腫瘤大小為3.5公分，同年9月2日之病理組織檢驗報告
    為乳癌(侵襲性乳管癌)，復於同年月4日至聯醫中興院區門
    診，同年月28日進行右側乳房部分切除手術併前哨淋巴結摘
    除等情，為兩造所不爭執，復有兩造提出之病歷資料在卷可
    參。復參照被告提出之醫務諮意見記載略以：三陰型侵襲性
    乳管癌腫瘤體積成長速度為每天1.003％，腫瘤體積成長一倍
    平均需50至200天不等，腫瘤成長至3.5公分需約75至300天
    ；109年8月28日檢查乳癌腫瘤已3.5公分，依乳癌類型、腫
    瘤大小、癌細胞分化程度與分級，回推右側乳房腫瘤自109
    年8月28日前75至300天便已存在…可以認定109年7月20日投
    保時或109年8月19日前就已存在此乳癌等語(本院卷第276頁
    )；財團法人金融消費評議中心評議書記載略以：經本中心
    專業醫療顧問意見略以：依聯醫婦幼院區109年8月28日病歷
    所示，申請人（按原告）因「近期發現右乳房腫塊就診」，
    且當日乳房超音波檢查右側乳房腫瘤已3.5公分，而聯醫中
    興院區109年9月23日出院病歷摘要與護理紀錄記載，發現右
    乳房腫瘤已有2個月，病理組織檢驗紀錄腫瘤為3.5公分×2.5
    公分，而切片病理組織報告為109年9月2日，僅能認定申請
    人確診罹患系爭疾病之日期為109年9月2日，然依申請人之
    腫瘤大小與檢核投保與就醫時程，申請人於投保時應已有「
    外表可見之徵象，在客觀上不能諉為不知」之情況；本中心
    為求慎重，復咨詢另一專業醫療顧問意見略以：依聯醫婦幼
    院區病歷中，申請人主訴最近發現右乳腫塊，而於109年8月
    28日看診，並下診斷為右乳腫塊，第2次的乳房攝影發現約3
    公分右外上象限處，乳房超音波發現同一位置有3.5公分的
    腫塊，109年9月2日的切片報告證實為乳癌，依聯醫中興院
    區的病歷主訴發現右乳房腫瘤已有2個月，手術切除時，病
    歷報告為3.5公分×2.5公分，乳癌的增倍率時間平均為200天
    右，在109年9月28日(按應為8月28日之誤載)的影像檢查腫
    瘤大小已3公分至3.5公分，是經過至少3個月以上，…等語(
    本院卷第203、204頁)。是依原告所罹患之乳癌疾病於109年
    8月28日檢查時之腫瘤大小推論，是否可能係於109年8月20
    日以後方才發生，顯有疑義。原告就此爭點，亦自承並無法
    提出證據證明，腫瘤係於109年8月20日以後所發生等語(本
    院卷第381頁)。是以，依卷內之證據資料並無法使本院就原
    告所罹患之乳癌疾病係於109年8月20日以後方發生一事，形
    成確定之心證，依前開說明，自應為原告不利之認定。
㈢、原告復主張，伊確診惡性腫瘤係於109年9月4日以後，被告應
    依系爭保險契約條款理賠云云。惟依首揭就保險法第127條
    規定、等待期間約定之說明，與系爭契約第2條第1項之約定
    ，系爭保險事故是否發生，係以疾病「發生」時為斷，與疾
    病何時「確診」，或被保險人何時知悉無涉，疾病如於投保
    前已發生，依保險法第127條之規定，保險人不負給付保險
    金之責任；於等待期間發生，依系爭契約之約定保險人亦不
    負保險金給付之責任。是原告前開主張，亦無足採。
㈣、綜上所述，原告所罹患之疾病，既非發生於109年8月20日以
    後，即與系爭契約第2條第1項之約定不符，被告自無給付保
    險金之責任。則原告依系爭保險契約之約定，請求被告給付
    如聲明所示之金額及遲延利息，為無理由。原告之訴既經駁
    回，其假執行之聲請即失所附麗，亦應駁回。　
四、本件事證已臻明確，兩造其餘攻擊防禦方法及所援引之證據
    ，經本院悉予審酌後，認於本件判決之結果不生影響，爰不
    一一論駁，併此敘明。　　　　　
五、據上論結，原告之訴為無理由，依民事訴訟法第78條，判決
    如主文。
中　　華　　民　　國　　111 　年　　7 　　月　　13　　日
                民事第一庭  法  官  劉逸成
以上正本係照原本作成。
如對本判決上訴須於判決送達後 20 日內向本院提出上訴狀。如
委任律師提起上訴者，應一併繳納上訴審裁判費。
中　　華　　民　　國　　111 　年　　7 　　月　　13　　日
                            書記官  康雅婷